臺灣臺南地方法院刑事判決
　　公　訴　人　臺灣台南地方法院檢察署檢察官
　　被　　　告　甲○○
右列被告因違反妨害兵役治罪條例案件，經檢察官聲請簡易判決處刑（九十一年度偵
字第八一六九號），本院新營簡易庭認不宜以簡易判決處刑，移由本院刑事庭改依通
常程序審理，本院判決如左：
    主  文
甲○○無罪。
    理  由
一、公訴意旨略以：被告甲○○係台南縣後備司令部九十一年度點閱召集大業二０二
    之三號應召員，應於民國九十一年六月二十七日九時以前至高雄縣海軍陸戰隊「
    先鋒營區」報到；其召集令於九十一年五月十六日送達，由其父親謝家福代為簽
    收後轉交。詎甲○○無故逾時至九十一年六月二十七日十時三十八分始向召集部
    隊報到，而未參加點閱召集。因認被告涉犯妨害兵役治罪條例第七條第二項前段
    之罪嫌等語。
二、公訴人認被告甲○○涉犯右揭罪嫌，無非以：被告甲○○坦承因騎機車出發，途
    中機車故障，請機車師傅前來修理，致延誤時間未準時報到等情。然被告甲○○
    所騎之機車故障，應可將機車交修車人員後即刻前往報到，無須等待修理後再前
    往報到，是被告所為已構成無故不參加點閱召集，並有點閱召集逾時報到證明單
    一紙在卷可憑等事證為依據。訊據被告固供認應於右揭時地參加點閱召集，而因
    機車途中故障，致逾時報到情事，惟堅決否認犯行，辯稱：伊退伍後曾召集二次
    ，前次有準時報到，這次六點半從家裡出發，騎機車要到台南坐火車坐火車到高
    雄報到，但騎到台南市中洲寮（台南縣安定鄉中崙過去），後輪胎破掉，伊請謝
    同興從後營的店裡來幫補輪胎，電話不通，請家裡的人去叫，而謝同興大約八點
    多才來。機車修好後，馬上騎車到台南火車站坐火車去高雄。而部隊要伊去報到
    ，給的是火車票，因伊身上的錢不夠，沒辦法包計程車，也沒有想到謝同興會這
    麼晚到，所以才逾時致部隊不收等語。是本件應審究者，乃被告是否有無故不參
    加點閱召集，或意圖避免點閱召集情事，而涉犯妨害兵役治罪條例第七條第二項
    構成要件之罪。
三、按犯罪事實應依證據認定之，無證據不得推定其犯罪事實；又不能證明被告犯罪
    者，即應諭知無罪之判決，刑事訴訟法第一百五十四條、第三百零一條第一項分
    別定有明文。其次，認定不利於被告之事實，須依積極證據，苟積極證據不足為
    不利於被告之認定時，即應為有利於被告之認定，更不必有何有利之證據；其次
    ，認定犯罪事實所憑之證據，雖不以直接證據為限，間接證據亦包括在內，然而
    無論直接證據或間接證據，其為訴訟上之證明，須於通常一般之人均不致有所懷
    疑，而得確信其為真實之程度者，始得據為有罪之認定，倘其證明尚未達到此一
    程度，而有合理之懷疑存在而無從使事實審法院得有罪之確信時，即應由法院為
    諭知被告無罪之判決（最高法院三十年上字第八一六號及七十六年台上字第四九
    八六號判例意旨參照）。
四、經查：被告甲○○係台南縣後備司令部九十一年度點閱召集大業二０二之三號應
    召員，應於九十一年六月二十七日九時以前至高雄縣海軍陸戰隊「先鋒營區」報
    到；其召集令於九十一年五月十六日送達，由其父親謝家福代為簽收後轉交，業
    據被告自白不諱，核與證人謝家福警訊證述相符。再被告為應該次點閱名集，騎
    機車前往途中故障之事實，核與謝同興本院九十一年十月八日調查證述：於九十
    一年六月二十七日八時許，在中洲寮附近（正確地點伊不知道），伊去修理謝依
    良的機車，是他（指被告）家裡的人打電話找伊過去，伊要他找附近的修理廠，
    他說附近找不到，也不熟，因為很急，而該機車是向伊買的，所以才會去修理，
    修理好後伊就回家，他說要去當兵，就離開了，價格是一百元，事後謝依良有來
    要伊開收據等詞，亦與被告所辯機車故障修理後再往部隊報到一節相符。就證人
    謝同興所述，被告機車修妥後，仍急切前往應點閱名集，顯無故不參加點閱召集
    ，或意圖避免點閱召集，事實上亦確前往報到，只因逾時，致部隊未能收訓，亦
    有海軍陸戰隊守備旅後備軍人點閱名集逾時報到證明單一紙可考。另本院函台南
    縣後備司令部函查被告退伍後參加教育召集、點閱召集應召情形，據該司令部九
    十一年十月四日以九一崑愛字第０九一０００七八一八號函復：被告於八十七年
    四月二十三日退伍迄今，期間於八十八年一月二十五日參加教育召集乙次，無逾
    時報到情事。另應於九十一年六月二十七日參加大業二０二之二號點閱召集，然
    因逾時報到而未參加點閱訓練等情在卷。則被告除本次點召逾時未能受召訓練外
    ，並無類似情形，況果被告故意不應召集，則教育召集時間較點閱召集為長，即
    無教育召集已前往應召，而點閱召集故為逾時之理。雖被告所騎之機車故障，應
    可暫時擱置該處，以其他交通工具前往或將機車交修車人員後即刻前往報到，無
    須等待修理後再前往報到，被告未為如是處理雖有不當，此乃個人就危機處理及
    應變能力問題，尚不得為被告故不參加點閱召集，或意圖避免點閱召集之推論，
    是被告所辯，尚非無據。
五、據上所陳，本件依調查所得證據，尚不足以證明被告確有公訴人所指之違反妨害
    兵役治罪條例犯行，此外復查無其他積極證據足資佐證，揆諸前開說明，犯罪尚
    屬不能證明，應為無罪之諭知。
據上論斷，應依刑事訴訟法第四百五十二條、第三百零一條第一項，判決如主文。
本案經檢察官蔡英俊到庭執行職務
中      華      民      國      九十一    年    十二    月      三      日
                                  臺灣臺南地方法院刑事第五庭
                                          法  官  蘇  清  水
右正本證明與原本無異。
如不服本判決，應於判決送達後十日內，向本院提出上訴狀。
                                          書記官  陳  信  良
中      華      民      國      九十一    年    十二    月三      日
